臺灣基隆地方法院刑事判決　　　　　　　100年度訴字第506號
公　訴　人　臺灣基隆地方法院檢察署檢察官
被　　　告　林瑞賓
選任辯護人　楊敏宏律師
上列被告因違反槍砲彈藥刀械管制條例等案件，經檢察官提起公
訴（100年度偵字第2482號），本院判決如下：
    主  文
林瑞賓未經許可持有可發射子彈具有殺傷力之改造手槍，處有期
徒刑貳年，併科罰金新台幣玖萬元，罰金如易服勞役，以新臺幣
壹仟元折算壹日；扣案改造手槍壹把（含彈匣壹個，槍枝管制編
號0000000000號）沒收；又殺人未遂，處有期徒刑陸
年，扣案改造手槍壹把（含彈匣壹個，槍枝管制編號00000
00000號）沒收；應執行有期徒刑柒年，併科罰金新台幣玖
萬元，罰金如易服勞役，以新臺幣壹仟元折算壹日，扣案改造手
槍壹把（含彈匣壹個，槍枝管制編號0000000000號）
沒收。
    事  實
一、林瑞賓明知可發射子彈具有殺傷力之改造手槍及子彈，係屬
    槍砲彈藥刀械管制條例所列管之槍枝及彈藥，非經中央主管
    機關內政部許可，不得非法持有。竟基於持有可發射子彈具
    有殺傷力之改造手槍及子彈之犯意，於民國94年、95年間某
    日，在宜蘭縣頭城鎮更新里某處，以新台幣（下同）1萬8千
    元之代價向真實姓名、年籍不詳，綽號「阿牛」之成年男子
    ，購買具有殺傷力之仿FN廠半自動手槍製造之槍枝零件，由
    林瑞賓自行組合上開零件，而成可發射子彈具有殺傷力之改
    造手槍1 把（含彈匣1 個、槍枝管制編號0000000000號）及
    口徑8.0MM 金屬彈頭之改造子彈7 顆（其中3 顆林瑞賓於現
    場欲試射而將該上開3 顆子彈裝入彈匣時不慎弄壞，無從認
    定有無殺傷力，另外4 顆改造子彈則均具有殺傷力）旋於該
    日起即持有之。嗣因林瑞賓於100 年元宵節（即100 年2 月
    17日）前在宜蘭縣頭城鎮更新里賭天九牌賭輸30幾萬元，自
    認遭到詐賭，乃於同年3 月18、19日，於賭博後跟蹤詐賭之
    賭徒至新北市○○區○○路210-4 號「東芳釣具行」，因上
    開賭徒在該釣具店逗留甚久，致林瑞賓認上開賭徒與「東芳
    釣具行」老闆劉清榮有關係，乃於同月22日凌晨2 時25分許
    ，從宜蘭縣頭城鎮○○路○ 段629 巷3 號3 樓居所攜出上揭
    槍枝、子彈，騎乘車牌號碼CZ9-680 號普通重機車，並身著
    雨衣及頭戴全罩式安全帽，蒙面至上開釣具行。林瑞賓當時
    未看見該釣具行內已有店員林長福坐於櫃臺後看店，以為店
    內無人，乃先從側門窗戶向店內擊發第1 槍，欲使店內人員
    出面，惟不慎擊中釣具行內之茶壺，導致該茶壺破裂（毀損
    部分未據告訴）。店員林長福發現茶壺破裂，乃將茶壺拿至
    釣具行外，林瑞賓即尾隨林長福走至釣具行內，林長福見有
    人蒙面進入店內，乃質問：「你穿這樣要做什麼？」林瑞賓
    雖已預知以具有殺傷力之手槍對人之胸腹部射擊，極可能生
    致人於死之結果，竟猶萌生殺人之不確定故意，認死亡結果
    之發生，亦不違背其本意，仍以上開改造手槍，在2 公尺之
    近距離向林長福之右胸腔開槍，致林長福受有右側胸壁槍傷
    併右側橫隔膜破裂、肝臟右葉輕微撕裂傷等傷害。林長福中
    彈後因疼痛及驚恐而呼叫並逃離現場，林瑞賓則追趕在後，
    為制止林長福呼叫，林瑞賓乃對空擊發第3 槍。嗣林瑞賓驚
    覺惹禍，即騎乘上開機車逃離現場。後因警方獲悉槍擊報案
    ，於現場扣得彈頭2 個、彈殼1 個，並經林長福指認係林瑞
    賓持槍將其射傷，乃於同年5 月30日上午9 時20分，在嘉義
    縣新港鄉南港村菜園31號逮捕林瑞賓，並因林瑞賓之供述而
    於同月31日在宜蘭縣頭城鎮海水浴場起獲扣案之仿FN廠半自
    動手槍製造之改造槍枝1 把（含彈匣1 個、槍枝管制編號
    0000000000號）、子彈1 顆、彈殼6 顆、彈頭3 顆。
二、案經新北市政府警察局瑞芳分局報告臺灣基隆地方法院檢察
    署檢察官偵查起訴。
    理  由
一、證據能力部分：
（一）證人即被害人林長福於警詢之證述，雖屬被告以外之人於
      審判外之言詞陳述，然當事人及辯護人知此情形，均未於
      言詞辯論終結前聲明異議，依刑事訴訟法第159 條之5 第
      2 項規定，應認已同意上開證述得作為本案證據，經本院
      審酌該警詢筆錄製作之目的、方式，受詢問人為具備通常
      智識程度之成年人，詢問人亦未使用不正手段等一切客觀
      情狀，認可信度甚高，應有證據能力。又林長福於偵查中
      之證述為被告以外之人於偵查中向檢察官所為之陳述，且
      經林長福具結在卷，合於法定要件，復查無「顯有不可信
      之情況」，依刑事訴訟法第159 條之1 第2 項規定，乃傳
      聞證據之例外情形，亦有證據能力。
（二）扣案之改造槍枝1 把及改造子彈1 顆，經新北市政府警察
      局瑞芳分局送請內政部警政署刑事警察局鑑定後所出具之
      100 年6 月28日刑鑑字第10000739982 號槍彈鑑定書1 件
      ，其性質雖屬被告以外之人於審判外之書面陳述紀錄，而
      為傳聞證據，且非係由法院或檢察官所囑託為鑑定者，難
      認為刑事訴訟法第206 條規定為傳聞例外之鑑定報告。但
      上開槍彈鑑定書縱不符刑事訴訟法第159 條之1 至之4 之
      規定，其屬傳聞證據一節，亦應為當事人及辯護人於本院
      調查證據時所已知，而當事人及辯護人於本院準備程序中
      均未就證據能力部分提出爭執，且迄於言詞辯論終結前，
      亦未就本院所調查之證據主張有刑事訴訟法第159 條第1
      項不得為證據之情形，依刑事訴訟法第159 條之5 第2 項
      、第1 項規定，應認已同意上開槍彈鑑定書得作為本案之
      證據。又上開槍彈鑑定書，為鑑定機關本乎專業，就送鑑
      之槍枝於進行嚴謹之科學鑑定方法後所出具之書面鑑定意
      見，可信度甚高，經本院審酌該等書面陳述作成時之情況
      ，認有證據能力。
（三）卷附其餘之據以認定被告犯罪事實之屬傳聞證據之證據方
      法，當事人於本院審判中均同意作為證據，本院審酌各該
      證據查無違反法定程序取得之情形，亦無顯有不可信與不
      得作為證據等情，故認為適當，是均有證據能力，併此敘
      明。
二、認定犯罪事實之依據：
（一）訊據被告林瑞賓固坦承於上述時、地以新台幣1 萬8 千元
      之代價向真實姓名、年籍不詳，綽號「阿牛」之成年男子
      ，購買具有殺傷力之仿FN廠半自動手槍製造之槍枝零件，
      由林瑞賓自行組合上開零件，而成可發射子彈具有殺傷力
      之改造手槍1 支（含彈匣1 個、槍枝管制編號0000000000
      號）及口徑8.0MM 金屬彈頭之子彈7 顆而持有之事實，惟
      矢口否認有上開殺人未遂之犯行，辯稱：「第一槍我是人
      在外面向窗戶射擊的，第二槍是我在店內，我們是隔著一
      個櫃台面對面，我們二人的距離真的很近，我那時候沒有
      開槍，如果我要殺他的話，近距離我就可以直接殺人了，
      我並沒有開槍，他在講話，我晃著槍叫他不要講，我意思
      就是叫他不要開口講話，我怕他叫人來，他後來講了兩、
      三句話之後就往櫃台後面走，他人轉向我的時候，我才開
      槍，我開槍的意思是阻止他不要走，不要叫，我開第二槍
      時，距離林長福3 公尺以上，我真的不是要殺林長福...
      林長福跑到那邊時剛好停頓，我剛好開槍... 」云云，經
      查：
    1.扣案之改造手槍1 支（含彈匣1 個、槍枝管制編號000000
      0000號）係仿FN廠半自動手槍製造之槍枝，換裝土造金屬
      槍管而成，擊發功能正常，可供擊發適用子彈使用，認具
      殺傷力；扣案之子彈1 顆，係非制式子彈，由金屬彈殼組
      合直徑8.0MM 金屬彈頭而成，經試射可擊發，認具殺傷力
      ，有內政部警政署刑事警察局100年6月28日刑鑑字第1000
      073982號鑑定書及槍彈照片8 張在卷可考。而被告於100
      年3 月22日案發當日共擊發3 槍，其中第1 槍擊破釣具行
      內之茶壺，第2 槍射入被害人林長福體內，造成林長福受
      有右側胸壁槍傷併右側橫隔膜破裂、肝臟右葉輕微撕裂傷
      等傷害，第3 槍對空鳴槍亦可擊發，堪認上開3 顆已擊發
      之子彈均具有殺傷力。從而被告未經許可持有可發射子彈
      具有殺傷力之改造手槍1 把及具殺傷力之改造子彈4 顆之
      犯行，洵堪認定。
    2.被告持上開槍彈，於2 公尺之近距離向被害人林長福之右
      胸腔開槍，致林長福受有右側胸壁槍傷併右側橫隔膜破裂
      、肝臟右葉輕微撕裂傷等傷害等情，業據證人即被害人林
      長福於偵查中及本院審理時證述綦詳，並有國防醫學院三
      軍總醫院附設民眾診療服務處100 年3 月27日北市衛醫第
      000000 0000 號診斷證明書（見100 年度他字第447 號卷
      第47頁）、新北市政府警察局100 年4 月28日北警鑑字第
      100006 5739 號函檢送之現場勘查報告、刑案現場測繪圖
      、現場照片及現場監視器錄影畫面翻拍照片在卷可稽（同
      卷第4 至7 頁）。
    3.按刑法上之故意，分直接故意（確定故意）與間接故意（
      不確定故意），「行為人對於構成犯罪之事實，明知並有
      意使其發生者」為直接故意（刑法第13條第1 項）。「行
      為人對於構成犯罪之事實，預見其發生而其發生並不違背
      其本意者」為間接故意（刑法第13條第2 項）。間接故意
      對犯罪事實之發生，客觀上有預見之可能，主觀上亦不違
      背其本意（最高法院87年度台上字第2716號判決意旨參照
      ）。次按殺人決意，乃行為人主觀意念。而主觀決意，透
      過行為外顯。行為人以外之人，可經由外顯行為（包括準
      備行為、實施行為及事後善後行為），綜合判斷而得探知
      ，亦即應審酌當時所存在之一切客觀情況，例如行為人與
      被害人之關係、行為人與被害人事前之仇隙是否足以引起
      殺人之動機，行為當時之手段是否猝然致被害人難以防備
      ，攻擊時之力勁是否猛烈足資使人斃命、攻擊所用之器具
      、攻擊部位、次數、用力之強弱，及犯後處理情況等全盤
      併予審酌。查人體胸腹部係人之要害，內有五臟六腑等重
      要器官，構造甚為脆弱，且不堪外力重擊，倘受槍擊，極
      易造成器官毀敗、大量出血而致死，乃一般人所皆知之事
      。被告雖矢口否認有殺人之犯意，並以其與被害人無仇怨
      為由置辯，然查證人即被害人林長福於本院審理時結稱：
      「（問：被告擊發第二槍時，你是以正面或背面對著被告
      ？）正面。（被告擊發第二槍時，被告朝你身體的何部位
      開槍？）被告直接以槍比著我右胸腔的位置。（問：被告
      擊發第二槍導致你中彈時，被告距離你多遠？）大約兩公
      尺。」（見本院100 年10月24日審判筆錄第4 頁）」以及
      「被告在對伊開第二槍時，伊是處於靜態，沒有在跑，伊
      剛要轉身才中槍的」等語（見本院100 年10月24日審判筆
      錄第18頁），足見被告確係於近距離對處於靜態之被害人
      之胸腹部位開槍，堪認被告已預知以具有殺傷力之手槍對
      人之胸腹部射擊極可能生致人於死之結果，竟猶萌生殺人
      之不確定故意，認縱使發生死亡之結果，亦不違背其本意
      ，自已具備殺人之不確定故意。
    4.被告於審理時另辯稱其右食手指第一節斷裂云云；辯護人
      並為其辯護以：因被告右食指斷裂，所以無法控制射擊方
      向云云（見本院100 年10月24日審判筆錄第14頁），本院
      並當庭將被告手部情形拍照附卷。然承前所述，既然對人
      之胸腹開槍射擊極易致人於死為常人所知之事，被告又明
      知自己右食手指第一節斷裂而無法控制射擊方向，操作槍
      枝當較一般人更易發生危險，猶仍在所不惜而對被害人開
      槍，則被告上開所辯不但無從使本院對其為有利之認定，
      益徵被告心存容任被害人死亡結果發生之不確定故意。
（二）綜上所述，本件事證明確，被告上開持有可發射子彈具殺
      傷力之槍枝、子彈而殺人未遂之犯行，足堪認定，應依法
      論科。
三、新舊法之比較適用：
（一）按未經許可持有或寄藏槍砲、彈藥等罪，其持有或寄藏之
      繼續，為行為之繼續，並非狀態之繼續，故一經持有或寄
      藏，其犯罪即告成立，但其完結，須繼續至持有或寄藏行
      為終了時為止，故於終止持有或寄藏之前，均在其犯罪行
      為實施中，其間法律縱有變更，其行為既繼續實施至新法
      施行以後，即與犯罪後法律有變更之情形不同，不生新舊
      法比較適用之問題（最高法院94年度台上字第7255號判決
      、88年度台上字第2968號判決要旨參照）。本件被告開始
      持有槍枝之時間，固無從查悉，惟其持有行為繼續至100
      年5 月31日為警查獲時止，揆諸上揭說明，並無比較新舊
      法適用問題，應逕依查獲時即現行槍砲彈藥刀械管制條例
      處斷。
（二）被告行為後，刑法修正條文於95年7 月1 日施行，修正前
      刑法第11條規定：「本法總則於其他法令有刑罰之規定者
      ，亦適用之。但其他法令有特別規定者，不在此限。」修
      正後則規定：「本法總則於其他法律有刑罰或保安處分之
      規定者，亦適用之。但其他法律有特別規定者，不在此限
      。」準此，本件被告所犯槍砲彈藥刀械管制條例之罪（詳
      下述），無論於刑法修正前、後，均有刑法總則之適用。
      而修正後刑法第2 條第1 項規定：「行為後法律有變更者
      ，適用行為時之法律。但行為後之法律有利於行為人者，
      適用最有利於行為人之法律。」係規範行為後法律變更所
      生新舊法律比較適用之準據法，於新法施行後，應適用修
      正後刑法第2 條第1 項之規定，為「從舊從輕」之比較。
      又法律變更之比較適用，比較時應就罪刑有關之共犯、未
      遂犯、想像競合犯、牽連犯、連續犯、結合犯，以及累犯
      加重、自首減輕暨其他法定加減（如身分加減）與加減例
      等一切情形，綜其全部罪刑之結果而為比較；且就比較之
      結果，須為整體之適用，不能割裂分別適用各該有利於行
      為人之法律，此即法律變更之比較適用所應遵守之「罪刑
      綜合比較原則」及「擇用整體性原則」（最高法院24年上
      字第4634號判例、27年上字第2615號判例、95年第8 次刑
      事庭會議決議參照）。經查：
    1.被告行為時，關於罰金之最低額，修正前刑法第33條第5
      款規定：「罰金：1 元以上。」經適用罰金罰鍰提高標準
      條例第1 條前段規定得提高至10倍，再依現行法規所定貨
      幣單位折算新臺幣條例第2 條規定折算後，其數額為新臺
      幣30元以上（1 ×10×3 ＝30）。而被告行為後，刑法第
      33 條 第5 款已修正為：「罰金：新臺幣1 千元以上，以
      百元計算之。」經比較新舊法適用結果，此部分以被告行
      為時之舊法較有利於被告。
    2.被告行為時，關於易服勞役之折算標準，修正前刑法第42
      條第2 項規定：「易服勞役以1 元以上3 元以下折算1 日
      。但勞役期限不得逾6 個月」又依當時仍適用之罰金罰鍰
      提高標準條例第2 條規定（現已刪除），應就其原定數額
      提高為100 倍折算1 日，據此，被告行為時之易科罰金折
      算標準，應以銀元100 元以上300 元以下折算1 日，經依
      現行法規所定貨幣單位折算新臺幣條例予以折算後，應以
      新臺幣300 元以上900 元以下折算1 日。惟95年7 月1 日
      修正公布施行之刑法第42條第3 項規定：「易服勞役以新
      臺幣1 千元、2 千元或3 千元折算1 日。但勞役期限不得
      逾1 年」經比較新舊法適用結果，此部分以修正後之規定
      較有利於被告。
    3.綜上全部比較結果，本件情形，顯以被告行為後之新法規
      定較有利於被告，揆諸上揭說明，應依刑法第2 條第1 項
      但書，適用新法即修正後之規定。又從刑附屬於主刑，除
      法律有特別規定者外，依主刑所適用之法律（最高法院95
      年第8 次刑事庭會議決議參照），故本件扣案物依刑法總
      則所為之沒收，亦應一體適用主刑所適用之新法規定，合
      先敘明。
四、論罪科刑及沒收：
（一）核被告所為，係犯槍砲彈藥刀械管制條例第8 條第4 項未
      經許可持有改造手槍罪、同條例第12條第4 項之未經許可
      持有子彈罪及刑法第271 條第2 項、第1 項殺人未遂罪。
      公訴意旨雖認被告係觸犯刑法第277 條第1 項之傷害罪，
      然因其基本事實相同，起訴法條應予變更。被告已著手於
      殺人行為之實行，惟未生被害人死亡之結果，為未遂犯，
      爰依殺人既遂罪之刑減輕之。又被告以一行為而持有具殺
      傷力之改造手槍1 把、改造子彈4 顆，同時觸犯槍砲彈藥
      刀械管制條例第8 條第4 項、第12條第4 項兩罪名，為想
      像競合犯，應從一重之未經許可持有改造手槍罪論斷。另
      被告於94、95年間即持有上開槍彈，事隔數年後始因自認
      被詐賭而另行起意持上開槍彈為殺人未遂犯行，是其所為
      未經許可持有改造手槍罪及殺人未遂罪間，應依刑法第50
      條併罰之，蓋行為人為犯特定罪而持有槍、彈，並於持有
      槍、彈後即緊密實行該特定犯罪，認此情形為一行為觸犯
      數罪名之想像競合犯，固屬適當；惟若原即持有槍、彈，
      以後始另行起意執槍犯罪，則其原已成立之持有槍、彈罪
      與嗣後之犯罪，即無從認係一行為所犯，而應依刑法第50
      條併合處罰（最高法院99年度台上字第6695號判決意旨參
      照）。
（二）按槍砲彈藥刀械管制條例第18條第4 項前段規定「犯本條
      例之罪，於偵查或審判中自白，並供述全部槍砲、彈藥、
      刀械之來源及去向，因而查獲或因而防止重大危害治安事
      件之發生者，減輕或免除其刑。」依其犯罪形態，倘該槍
      砲、彈藥、刀械已經移轉持有，而兼有來源及去向者，固
      應供述全部之來源及去向，始符合上開規定。但其犯罪行
      為，僅有來源而無去向，或僅有去向而無來源者，祇要供
      述全部來源，或全部去向，因而查獲或因而防止重大危害
      治安事件之發生時，即符合減輕或免除其刑之規定，並非
      謂該犯罪行為，必須兼有來源及去向，始有該條項之適用
      。否則情節較重者（兼有來源及去向），合於減免之規定
      ，情節較輕者（僅有來源而無去向，或僅有去向而無來源
      ），反而不合於減免之規定，豈不造成輕重失衡（最高法
      院95年度台上字第5130號判決意旨參照）。本件被告犯後
      供述全部槍彈之來源及去向，雖槍彈之來源因姓名年籍不
      詳，綽號「阿牛」之成年男子已死亡而無從查悉，然警方
      已因被告知供述而於宜蘭縣頭城鎮海水浴場查獲全部槍彈
      ，爰依上開規定減輕其刑。
（三）爰審酌被告與被害人並無仇怨，僅因其自認被詐賭即恣意
      持槍彈對人射擊，雖幸未造成被害人死亡，然被告藐視他
      人生命身體安全，惡性非輕；復以前揭槍彈，對社會治安
      造成之危害甚鉅，自應受有相當程度之刑事非難；兼衡其
      品行、智識程度、犯罪手段、犯後雖仍避重就輕，然已與
      被害人達成和解，尚具悔意等一切情狀，量處如主文所示
      之刑。
（四）扣案之改造手槍1 把（含彈匣1 個、槍枝管制編號000000
      0000號）屬違禁物，不問屬於犯人與否，應依刑法第38條
      第1 項第1 款之規定宣告沒收。扣案之改造子彈1 顆，已
      於鑑驗時試射擊發完畢；暨扣案之彈殼6顆、彈頭3顆，均
      已失其原有子彈之結構及效能，不再具有殺傷力，已非違
      禁物，爰不另為沒收之諭知。
據上論斷，應依刑事訴訟法第299 條第1 項前段，槍砲彈藥刀械
管制條例第8 條第4 項、第12條第4 項、第18條第4 項，刑法第
11條、第2 條第1 項、第271 條第2 項、第1 項、第25條、第55
條、第51條第5 款、第42條第3 項前段、第38條第1 項第1 款，
判決如主文。
本案經檢察官周慶華到庭執行職務。
中    華    民    國  100     年    11    月    7     日
                  刑事第三庭審判長法  官  陳志祥
                                  法  官  黃梅淑
                                  法  官  藍君宜
以上正本證明與原本無異。
如不服本判決應於收受送達後10日內向本院提出上訴書狀，並應
敘述具體理由；其未敘述上訴理由者，應於上訴期間屆滿後20日
內向本院補提理由書(均須按他造當事人之人數附繕本)「切勿逕
送上級法院」。
中    華    民    國   100    年    11    月    7     日
                                  書記官  蘇鈺婷
附錄論罪法條：
槍砲彈藥刀械管制條例第8 條第4 項、第12條第4 項
未經許可，持有、寄藏或意圖販賣而陳列第 1 項所列槍枝者，
處 3 年以上 10 年以下有期徒刑，併科新臺幣 7 百萬元以下罰
金。
未經許可，持有、寄藏或意圖販賣而陳列子彈者，處 5 年以下
有期徒刑，併科新台幣 300 萬元以下罰金。
刑法第271 條第2 項、第1 項
殺人者，處死刑、無期徒刑或 10 年以上有期徒刑。
前項之未遂犯罰之。